【裁判字號】    98,上訴,4998
【裁判日期】    990326
【裁判案由】    違反槍砲彈藥刀械管制條例
【裁判全文】
臺灣高等法院刑事判決                98年度上訴字第4998號
上  訴  人
即  被  告  甲○○
選任辯護人  扶助律師 郭至卓律師
上列上訴人因違反槍砲彈藥刀械管制條例案件，不服臺灣板橋地
方法院98年度重訴字第40號，中華民國98年11月13日第一審判決
（起訴案號：臺灣板橋地方法院檢察署98年度偵字第16308 號）
，提起上訴，本院判決如下：
    主  文
原判決撤銷。
甲○○未經許可，製造其他可發射子彈具有殺傷力之改造手槍，
累犯，處有期徒刑伍年肆月，併科罰金新臺幣伍萬元，罰金如易
服勞役，以新臺幣壹仟元折算壹日，扣案改造手槍壹支（槍枝管
制編號0000000000）及子彈顆均沒收之；又未經許可，販賣其
他可發射子彈具有殺傷力之改造手槍，未遂，累犯，處有期徒刑
貳年捌月，併科罰金新臺幣萬元，罰金如易服勞役，以新臺幣
壹仟元折算壹日，扣案改造手槍壹支（槍枝管制編號0000000000
）及子彈顆均沒收之；應執行有期徒刑陸年肆月，併科罰金新
臺幣陸萬元，罰金如易服勞役，以新臺幣壹仟元折算壹日，扣案
改造手槍壹支（槍枝管制編號0000000000）及子彈顆均沒收之
。
    事  實
一、甲○○前於民國95年1 月25日因違反職役職責案件，經國防
    部高等軍事法院（原判決誤載為台灣高等軍事法院）高雄分
    院以94年高審字第197 號判處有期徒刑2 年6 月確定；又於
    95年4 月20日因詐欺案件，經臺灣高雄地方法院以95年度簡
    上字第234 號判決判處有期徒刑4 月確定；復於95年4 月24
    日因竊盜案件，經臺灣高雄地方法院以95年度易字第388 號
    判決判處有期徒刑8 月確定，上開三罪經減刑為有期徒刑1
    年3 月、2 月、4 月，經同院合併定應執行刑為1 年8 月，
    更於97年9 月23日因偽造文書案件，經臺灣高雄地方法院於
    以97年度審簡字第2198號經減刑判處有期徒刑1 月15日確定
    ，復與上開三罪合併定應執行刑為1 年9 月，於96年7 月16
    日執行完畢出監。詎猶不知悔改，明知可發射子彈具有殺傷
    力之改造槍枝及具有殺傷力之子彈均係槍砲彈藥刀械管制條
    例所公告列管之槍枝、彈藥，非經主管機關許可不得製造，
    竟欲供己觀賞用，於97年12月間某日，基於製造具有殺傷力
    之改造槍枝及子彈之犯意，以電腦設備連結網際網路之露天
    拍賣網站，再以電話聯絡真實年籍不詳、自稱「斗六迪斯耐
    模型店」賣家之人以槍枝主體（含彈匣一個）一支新臺幣（
    下同）6 千元、暢通之金屬製槍管一支5 千元、裝飾彈一顆
    120 元之價格，在雲林縣斗六火車站附近，購入仿FN廠半自
    動手槍一支、土造金屬槍管一支及裝飾彈20顆後，隨即在高
    雄市○○區○○街102 號5 樓住處，自行將上開仿FN廠半自
    動手槍換裝所購入之土造金屬槍管，而製造成具殺傷力之改
    造手槍一支（槍枝管制編號0000000000），同時在上址，將
    上開裝飾彈自行徒手以裝填供釘槍使用火藥之方式，未經許
    可製造具殺傷力之子彈四顆（金屬彈殼組合，直徑8.0mm 金
    屬彈頭而成，經採樣試射一顆，餘三顆）而持有之。嗣因賞
    玩已膩，認無大用，於98年6 月3 日下午9 時44分許，在嘉
    義縣某不詳網咖內，基於營利、販賣可發射子彈具有殺傷力
    之改造槍枝、子彈之犯意，使用電腦設備連結網際網路，在
    露天拍賣網站上刊登標題為「行家最愛．攜帶方便-FBI操作
    槍」，以2 萬7160元價格之販賣槍枝訊息，並以其所持用之
    行動電話門號0000000000號為聯絡電話，向不特定人販售上
    揭改造手槍、子彈；嗣於同年月8 日，經臺北縣政府警察局
    瑞芳分局員警周文彥因執行網路巡邏，發現上開販賣槍枝訊
    息，而以所持用之行動電話門號0986****22號撥打上開網路
    所留之電話門號，佯裝買家與其聯繫、約定購買上開改造手
    槍、子彈之時間、地點後，迄於98年6 月9 日下午6 時許，
    甲○○依約攜帶上開改造手槍、子彈4 顆到達臺北縣板橋市
    ○○街某咖啡廳前，並自行進入由佯裝買家之上開分局員警
    呂松霖所駕駛自用小客車，要求呂松霖搭載其與周文彥四處
    繞行，期間其即向周文彥說明如何使用上開改造手槍、子彈
    ，於同日下午6 時40分許，在臺北縣板橋市○○街278 號前
    ，經其指示警員周文彥、呂松霖一同下車領錢支付價款之際
    ，警員見時機成熟，即當場逮捕甲○○而販賣未遂，並扣得
    上開改造手槍1 支、改造子彈4 顆（其中1 顆因試射而使用
    完畢，僅餘3 顆），始查獲上情。
二、案經臺北縣政府警察局瑞芳分局移送臺灣板橋地方法院檢察
    署檢察官偵查起訴。
    理  由
壹、程序部分：
    按被告以外之人於審判外之言詞或書面陳述，除法律有規定
    者外，不得作為證據，刑事訴訟法第159 條第1 項固有明文
    ；惟被告以外之人於審判外之陳述，雖不符同法第159 條之
    1 至之4 規定，而經當事人於審判程序同意作為證據，法院
    審酌該言詞陳述或書面陳述作成時之情況，認為適當者，亦
    得為證據。又當事人、代理人或辯護人於法院調查證據時，
    知有第159 條第1 項不得為證據之情形，而未於言詞辯論終
    結前聲明異議者，視為有前項之同意，同法第159 條之5 亦
    定有明文。本件檢察官、被告及辯護人於原審及本院審判程
    序中，對於本案相關證人於警詢、偵查中之證述暨其他相關
    具傳聞性質之證據資料之證據能力，均表示無意見，且迄於
    言詞辯論終結前亦未聲明異議。本院審酌本案證人之陳述及
    證據資料作成時之情況，核無違法取證或其他瑕疵，證據力
    亦無明顯過低之情形，認為以之作為證據為適當，是依刑事
    訴訟法第159 條之5 規定，前述證人於審判外之陳述及相關
    證據資料，自均得作為證據。
貳、實體部分：
一、訊據被告甲○○對於上揭製造、販賣改造手槍及子彈之事實
    均坦承不諱，並有證人即查獲槍、彈之警員周文彥、呂松霖
    於偵查及原審審理中之證詞可按，復有卷附上開警員持用行
    動電話門號之通聯調閱查詢單、臺北縣政府警察局瑞芳分局
    貢寮分駐所職務報告書、上開被告使用門號之申登人資料及
    通聯調閱查詢單、販賣槍枝訊息之網頁列印資料七紙足考，
    而扣案改造槍枝、子彈，經內政部警政署刑事警察局以性能
    檢驗法、試射法鑑定，結果為送鑑之槍枝，係仿FN廠半自動
    手槍徒手換裝所購入之土造金屬槍管，擊發功能正常，可供
    擊發適用之子彈，為具殺傷力之改造手槍（槍枝管制編號00
    00000000），送鑑之子彈經取一顆試射，可擊發，認具殺傷
    力，係金屬彈殼組合直徑8.0mm 金屬彈頭而成，亦有內政部
    警政署刑事警察局98年7 月10日刑鑑字第0980079721號鑑定
    書一紙在卷可稽，並有扣案之上揭改造手槍及子彈足供佐證
    ，被告上揭自白與事實相符，本件事證已甚明確，被告犯行
    堪以認定，應依法論科。
二、被告辯護人為被告辯護稱：製造與販賣行為間具有高低度之
    關係，高度之製造行為應吸收低度之販賣行為，被告之犯行
    屬實質上一罪云云。惟按刑法上所謂犯罪行為之「吸收關係
    」，係指數犯罪行為之間具有高度行為、低度行為，或重行
    為、輕行為之關係，或某種犯罪行為為他罪之階段行為（或
    部分行為），或某種犯罪行為之性質或結果當然包含有他罪
    之成分在內等情形而言。而槍砲彈藥刀械管制條例所定之非
    法製造槍枝之犯罪行為，與非法販賣槍枝之犯罪行為間，並
    不具有上開吸收關係，如其係基於販賣之意圖而製造，於刑
    法修正前，因行為人主觀上意欲犯某罪，但其犯該罪所實施
    之方法行為或其結果之行為，另又觸犯其他罪名，而得依刑
    法修正前第五十五條牽連犯之規定，從一重處斷，然於牽連
    犯之規定修正刪除後，其既係分別之二個犯罪行為，無論其
    販賣之意圖，係於製造時即有之，或嗣後另行起意，均應就
    所犯製造與販賣二罪予以分論併罰，最高法院98年台上字第
    2349號判決意旨可資參照，被告辯護人上開所為辯護，難認
    為可採。
三、又所謂「陷害教唆」，係指犯罪行為人原不具犯罪之故意，
    純因司法警察之設計教唆，始萌生犯意，進而著手實行犯罪
    構成要件行為之謂。若係警方授意佯向被告購買毒品之前，
    被告等原已具有販賣毒品之故意，並非警方之「陷害教唆」
    所致，而就被告該部分行為論以販賣未遂罪，並無不合，此
    亦有最高法院92年度台上字第4527號、93年度台上字第4426
    號判決可資參照。
四、核被告所為，係犯槍砲彈藥刀械管制條例第8 條第1 項之未
    經許可製造可發射子彈具有殺傷力之改造手槍罪、同條例第
    12條第1 項之未經許可製造具有殺傷力之子彈罪；又被告先
    自行在網路上「露天拍賣網站」刊登販賣槍彈之訊息後，經
    警上網取得被告販賣資訊，再循線聯絡被告，商議購槍、彈
    之事宜，進而查獲等節已詳如上述，是被告販賣槍、彈之犯
    意在先，雖遭警員假冒之玩家（買家）約購後查獲，依上揭
    最高法院之判決見解，被告販賣槍、彈之行為尚屬未遂，此
    部分另犯同條例第8 條第5 項、第1 項之未經許可販賣可發
    射子彈具有殺傷力之改造手槍未遂罪、同條例第12條第5 項
    、第1 項之未經許可販賣具有殺傷力之子彈未遂罪，並均應
    依刑法第25條第2 項之規定減輕其刑。起訴書認被告上揭販
    賣改造槍枝、子彈之低度行為，為製造改造槍枝、子彈之高
    度行為所吸收，則有未洽，應予更正。被告未經許可製造槍
    、子彈後，進而持有所製造槍、彈之低度行為，未經許可販
    賣槍枝、子彈時，持有所製造槍、彈之低度行為，分別為製
    造、販賣之高度行為所吸收，均不另論罪。被告為槍枝、子
    彈之製造行為，均在同一處所，於相近時間，基於同一製造
    槍、彈之犯意，製造具有殺傷力之改造手槍及具殺傷力之子
    彈，觸犯未經許可製造可發射子彈具有殺傷力之改造槍枝罪
    及未經許可製造具有殺傷力之子彈罪，上開製造槍、彈罪乃
    一行為觸犯數罪名之想像競合犯；又被告基於一個販賣營利
    之意圖，同時販賣上揭改造手槍及子彈，觸犯未經許可販賣
    可發射子彈具有殺傷力之改造手槍未遂罪及未經許可販賣具
    有殺傷力之子彈未遂罪，上開販賣改造手槍及子彈未遂罪，
    亦係一行為觸犯數罪名之想像競合犯，均應依刑法第55條之
    規定，論被告從較重之槍砲彈藥刀械管制條例第8 條第1 項
    之未經許可製造可發射子彈具有殺傷力之改造手槍罪、同條
    例第8 條第1 項之未經許可販賣可發射子彈具有殺傷力之改
    造手槍未遂罪二罪處斷。被告所犯上揭二罪，犯意各別，行
    為互殊，應予分論併罰。被告曾犯事實欄所載之罪行，分經
    法院判決確定後，已於96年7 月16日執行完畢，此有本院被
    告前案紀錄表一份在卷可稽，被告於五年以內，故意再犯本
    件最重本刑為有期徒刑以上之罪，應依刑法第47條第1 項之
    規定，均論以累犯，除無期徒刑不得加重外，併就製造改造
    手槍部分犯行，依法加重其刑，就販賣未遂部分犯行則先加
    後減之。
五、末按「犯本條例之罪，於偵查或審判中自白，並供述全部槍
    砲、彈藥、刀械之來源及去向，因而查獲或因而防止重大危
    害治安事件之發生者，減輕或免除其刑。拒絕供述或供述不
    實者，得加重其刑至三分之一。」槍砲彈藥刀械管制條例第
    18條第4 項固定有明文，然此項減輕或免刑之規定，除需偵
    查或審判中自白，並供述全部槍砲、彈藥、刀械之來源及去
    向外，尚需因而查獲或因而防止重大危害治安事件之發生者
    ，始足當之，本件被告固於偵查中自白，並供出槍枝、彈藥
    之來源，係向拍賣網站上年籍不詳自稱「斗六迪斯耐模型店
    」之人所購買，然經警前往雲林斗六「迪斯耐模型店」，並
    未查獲任何不法情事，此有該店負責人廖銘文之調查筆錄在
    卷可佐（見偵卷第98-103頁），且檢察官並未依被告所為供
    述，進而對廖銘文為任何偵查行為，此有廖銘文本院全國前
    案簡列表在卷可稽，是本件被告雖於偵查中自白，但並無因
    而查獲或因而防止重大危害治安事件之發生，自與上開減輕
    或免刑之規定不符，併予敘明。
六、原審予以論罪科刑，固非無見，惟無期徒刑依法不得加重，
    刑法第65條定有明文，原判決依累犯加重其刑，疏未將無期
    徒刑部分排除在外，尚有未洽，被告上訴意旨略以：其販賣
    之低度行為應為製造之高度行為所吸收，及其於偵查中自白
    ，並供述槍、彈之來源，且因而查獲，應符合減刑規定，雖
    均無理由，然原判決既有上述可議之處，自應由本院撤銷改
    判，爰審酌被告非法製造、販賣具殺傷力之槍枝及子彈，對
    社會秩序之潛在危害非輕，本不宜寬貸，惟念被告犯罪時年
    僅24歲，年輕識淺，且無擁槍自重危害治安之情形發生，復
    於偵審中坦承犯罪，深有悔悟，製造、販賣並持有改造槍彈
    之數量非多，暨其犯罪之動機、目的、手段、智識程度及犯
    後已經坦承犯行，態度良好等一切情狀，分別量處如主文第
    二項所示之刑，罰金部分並諭知如易服勞役之折算標準，並
    定其應執行刑如主文第二項所示，以示懲儆。末查，扣案FN
    廠半自動手槍換裝土造金屬槍管，而製造成具殺傷力之改造
    手槍一支（槍枝管制編號0000000000）、具殺傷力之子彈三
    顆（金屬彈殼組合直徑8.0mm 金屬彈頭而成），屬違禁物，
    均應依刑法第38條第1 項第1 款規定宣告沒收；至扣案具殺
    傷力子彈一顆，經鑑驗試射擊發，已失其違禁物性質，不併
    宣告沒收，僅予敘明。
據上論斷，應依刑事訴訟法第369條第1項前段、第364條、第299
條第1 項前段，槍砲彈藥刀械管制條例第8 條第1 項、第12條第
1 項，刑法第11條前段、第25條第2 項、第42條第3 項、第47第
1 項、第55條、第51條第5 款、第7 款、第38條第1 項第1 款，
判決如主文。
本案經檢察官王金聰到庭執行職務。
中    華    民    國    99    年    3     月    26    日
                  刑事第十庭審判長法  官  陳榮和
                                  法  官  黃斯偉
                                  法  官  彭政章
以上正本證明與原本無異。
如不服本判決，應於收受送達後10日內向本院提出上訴書狀，其
未敘述上訴之理由者並得於提起上訴後10日內向本院補提理由書
（均須按他造當事人之人數附繕本）「切勿逕送上級法院」。
                                  書記官  杜宜寧
中    華    民    國    99    年    3     月    26    日
附錄本案論罪科刑法條全文：
槍砲彈藥刀械管制條例第8條
未經許可，製造、販賣或運輸鋼筆槍、瓦斯槍、麻醉槍、獵槍、
空氣槍或第4條第1項第1款所定其他可發射金屬或子彈具有殺傷
力之各式槍砲者，處無期徒刑或5年以上有期徒刑，併科新臺幣
1千萬元以下罰金。
未經許可，轉讓、出租或出借前項所列槍枝者，處5年以上有期
徒刑，併科新臺幣1千萬元以下罰金。
意圖供自己或他人犯罪之用，而犯前二項之罪者，處無期徒刑或
7 年以上有期徒刑，併科新臺幣1千萬元以下罰金。
未經許可，持有、寄藏或意圖販賣而陳列第1項所列槍枝者，處3
年以上10年以下有期徒刑，併科新臺幣700萬元以下罰金。
第1項至第3項之未遂犯罰之。
槍砲彈藥刀械管制條例第12條
未經許可，製造、販賣或運輸子彈者，處1年以上7年以下有期徒
刑，併科新台幣500萬元以下罰金。
未經許可，轉讓、出租或出借子彈者，處6月以上5年以下有期徒
刑，併科新台幣300萬元以下罰金。
意圖供自己或他人犯罪之用，而犯前二項之罪者，處3年以上10
年以下有期徒刑，併科新台幣700萬元以下罰金。
未經許可，持有、寄藏或意圖販賣而陳列子彈者，處5年以下有
期徒刑，併科新台幣300萬元以下罰金。
第1項至第3項之未遂犯罰之。

司法院資訊處製作；財團法人民間司法改革基金會備份。
